臺灣臺東地方法院民事判決
                                       110年度訴字第76號
原      告  陳仕德
訴訟代理人  吳漢成律師                      
被      告  陳文雄
被      告  陳文玉
上列當事人間請求拆屋還地事件，於中華民國110年09月24日言
詞辯論終結，本院判決如下：
    主      文
一、被告陳文雄應將坐落在原告所有：臺東縣○○市○○段000地號
    土地上，如附圖①Ａ磚造蓋瓦建物（面積19.01平方公尺）、②
    Ｂ磚造蓋鐵皮頂建物（面積82.8平方公尺）、③Ｄ水泥空地（
    面積41.83平方公尺）所示之地上物拆除，將占用之土地返
    還原告。
二、被告陳文玉應將坐落在原告所有：臺東縣○○市○○段000地號
    土地上，如附圖Ｃ鋼鐵造（車庫、倉庫）（面積3.11平方公
    尺）所示之地上物拆除，將占用之土地返還原告。
三、訴訟費用，由被告負擔。　　　　
    事實及理由
壹、原告主張：
    坐落臺東縣○○市○○段000地號土地（下稱系爭土地）為原告
    所有。被告無正當權源卻在原告系爭土地上，分別有：如附
    圖（即臺東地政事務所收件字號為110年08月24日東地土測
    字第187900號、複丈日期為110年09月09日之複丈成果圖（
    下稱系爭成果圖）內載：㈠被告陳文雄占用①Ａ磚造蓋瓦建物
    （面積19.01平方公尺）、②Ｂ磚造蓋鐵皮頂建物（面積82.8
    平方公尺）、③Ｄ水泥空地（面積41.83平方公尺）所示之地
    上物（下稱被告陳文雄系爭地上物）；㈡被告陳文玉占用Ｃ鋼
    鐵造（車庫、倉庫）（面積3.11平方公尺）所示之地上物（
    下稱被告陳文玉系爭地上物）。而被告系爭地上物使用系爭
    土地，並未與原告成立租賃使用借貸關係。爰依民法第767
    條第一項中段、前段所有權人物上請求權之法律關係起訴，
    併聲明求為判決：如主文第1項所示。
貳、被告則以：
一、如附圖①Ａ磚造蓋瓦建物（面積19.01平方公尺）、②Ｂ磚造蓋
    鐵皮頂建物（面積82.8平方公尺）、③Ｄ水泥空地（面積41.8
    3平方公尺）所示之地上物，為被告陳文雄所有。
二、如附圖Ｃ鋼鐵造（車庫、倉庫）（面積3.11平方公尺）所示
    之地上物，為被告陳文玉所有。
三、我們之父親與原告之祖父為兄弟，原告58年出生，算是後輩
    ，被告曾經跟原告多次協商，希望以實價登錄之價格再多一
    些跟原告買被告地上物所使用之土地，但原告開價1坪9 萬
    元，被告認為這樣不合理，希望兩造能協商之方式解決紛爭
    ，併聲明求為判決：駁回原告之訴。
參、下列重要事實，經兩造在言詞辯論期日辯論後所不爭執，自
    應堪信為真實，本院爰逕採為辯論及判決之基礎。
一、坐落臺東縣○○市○○段000地號（下稱原告系爭土地）為原告
    以：89年05月17日以買賣為登記原因、於89年05月26日取得
    所有權登記（第38頁、第46頁：土地登記謄本、異動索引）
    。
二、門牌為：臺東縣○○市○○路0段000巷000號為未辦保存登記建
    物（下稱315號建物。第33頁：臺東地政事務所110年06月25
    日函內載：納稅義務人為被告陳文雄（第60頁：臺東稅務局
    房屋稅籍證明書內載）。
三、110年09月09日勘驗結果：
  ㈠315號房屋，有前、後二棟地上物，①前棟為磚造蓋鐵皮頂
    一層建物、供住家使用，②後棟為磚造蓋瓦一層建物、供住
    家使用。③前棟右前方（由內往外方向），及後棟左方與廁
    所間為水泥地面（合稱被告陳文雄系爭地上物）（被告陳文
    雄稱：門牌315號，包括前、後棟、廁所、水泥地面等建物
    、地上物，均為其所有）。
  ㈡門前：左側有一層鐵皮蓋鐵皮頂地上物，供車庫、倉庫使用
    （即被告陳文玉系爭地上物，被告陳文玉稱：為其所有）。
　㈢被告系爭地上物使用原告系爭部分土地，均未與原告成立租
    賃或使用借貸關係。
四、本件適用之相關法條：
    民法第767條第1項前段、中段「所有人對於無權占有或侵奪
    其所有物者，得請求返還之。對於妨害其所有權者，得請求
    除去之。」。
五、兩造對本院卷內之資料、函文等證據資料，經本院提示後，
    對該等證據資料之形式真正，均不爭執（均同意有證據能力
    ），但其實質之證明力，由本院逕為認定。本件證據資料既
    已充足，請鈞院依卷內證據資料而為判斷。
伍、得心證之理由：
一、按①當事人主張有利於己之事實者，就其事實有舉證之責任
    。」，民事訴訟法第277條本文定有明文。②「民事訴訟如係
    由原告主張權利者，應先由原告負舉證之責，若原告先不能
    舉證，以證實自己主張之事實為真實，則被告就其抗辯事實
    即令不能舉證，或其所舉證據尚有疵累，亦應駁回原告之請
    求。」（最高法院著有17年臺上字第917號判例意旨參照）
    ，③「所有人對於無權占有或侵奪其所有物者，得請求返還
    之。對於妨害其所有權者，得請求除去..。」，民法第767
    條第1項前段、中段定有明文。④以無權占有為原因，請求返
    還所有物之訴，被告對原告就其物有所有權存在之事實無爭
    執，而僅以非無權占有為抗辯者，原告於被告無權占有之事
    實，無舉證責任，被告應就其取得占有，係有正當權源之事
    實證明之，如不能證明，則應認原告之請求為有理由（最高
    法院72年度臺上字第1552號、同年度臺上字第2516號、85年
    度臺上字第1120號判決意旨可資參照）。⑤「當事人主張有
    利於己之事實者，就其事實有舉證之責任，」，民事訴訟法
    第277條前段亦有明文。經查：被告系爭地上物，既分別占
    用原告系爭部分土地，則揆諸前揭規定及說明，在被告迄未
    提出：各該地上物占用原告系爭土地，確有正當使用權源之
    證據前，本院尚難逕認：被告之前揭占用為有理由。據上，
    原告請求被告應分別拆除系爭地上物、將占用之土地返還原
    告，為有理由。
二、本件事證已臻明確，兩造其餘之攻擊防禦方法及所提證據，
    對判決結果不生影響，爰不一一論列，併此敘明。
三、綜上所述，原告依民法第767條第1項中段、前段所有權人物
    上請求權之法律關係，求為判決：如主文第1項所示，為有
    理由，應予准許。
四、兩造仍得就上開紛爭續為協商，附此敘明。
陸、據上論結，本件原告之訴為有理由，依民事訴訟法第436條
    第2項、第78條、第87條第1項之規定，判決如主文第1項所
    示。　　
柒、訴訟費用額之部分，依後附計算書確定如主文第2項所示。
中　　華　　民　　國　　110 　年　　9 　　月　　24　　日
                  民事第一庭  法  官  陳兆翔    
以上正本，係照原本作成。
如對本判決上訴，須於判決送達後20日內，向本院提出上訴狀。
如委任律師提起上訴者，應一併繳納上訴審裁判費。
中　　華　　民　　國　　110 　年　　9 　　月　　24　　日
                              書記官　李彥勲
計算書：
項        目      金　額（新臺幣）　　
第一審裁判費    3,750元（第06頁：裁判費收據）
測量費為        4,200元（第114頁）